臺灣嘉義地方法院刑事判決
109年度訴字第562號
檢  察  官  臺灣嘉義地方檢察署檢察官
被      告  蔡日陽




指定辯護人  本院公設辯護人 張家慶
上列被告因毒品危害防制條例案件，經檢察官提起公訴（109年
度偵字第3741號、第3955號），本院判決如下：
    主  文
一、主刑部分：
　　蔡日陽犯如附表一所示之罪，共九罪，各處如附表一所示之
    刑。應執行有期徒刑伍年陸月。
二、沒收部分：
    扣案如附表二編號1 所示之物，沒收銷燬。扣案如附表二編
    號2至3所示之物，均沒收。未扣案之犯罪所得合計新臺幣玖
    仟元，沒收，於全部或一部不能沒收或不宜執行沒收時，追
    徵其價額。沒收部分併執行之。
    犯 罪 事 實
一、蔡日陽明知甲基安非他命係毒品危害防制條例所管制之第二
    級毒品，不得販賣，竟意圖營利，基於販賣第二級毒品甲基
    安非他命之犯意，以其使用之手機門號0000000000號與附表
    一所示之購毒者聯絡後，再分別於附表一所示之時間、地點
    ，以各該附表所示之金額販賣甲基安非他命給莊淵竹等人，
    共計9次。
二、案經嘉義市政府警察局移送臺灣嘉義地方檢察署檢察官偵查
    起訴。
    理  由
一、證據能力部分：
    本判決以下所引用被告以外之人於審判外之陳述，檢察官、
    被告及辯護人於本院審理時對於該等證據能力均不爭執，且
    迄於言詞辯論終結前亦未聲明異議，本院審酌上開證據資料
    作成時之情況，尚無違法不當及證明力明顯過低之情形，而
    認以之作為證據應屬適當，依刑事訴訟法第159 條之5 規定
    ，均有證據能力。另本判決以下所引用非供述證據，經查無
    證據證明係公務員違背法定程序所取得，依刑事訴訟法第15
    8 條之4 規定反面解釋，亦具有證據能力。
二、認定犯罪事實所憑之證據及理由：
    上揭犯罪事實，業據被告蔡日陽於偵訊及本院審理程序中均
    坦承不諱，核與證人即購毒者莊淵竹、呂良純、廖雲輝、沈
    士人之證述情節相符（莊淵竹部分：警卷第11-17頁、他卷
    第183-186頁；呂良純部分：警卷第24-28頁、他卷第149-15
    1頁；廖雲輝部分：警卷第32-37頁、他卷第53-56頁；沈士
    人部分：警卷第43-47頁、他卷第115-116頁），並有嘉義市
    政府警察局搜索扣押筆錄、扣押物品目錄表及手機門號0000
    000000號通訊監察譯文在卷可佐（警卷第51-52、69-76頁反
    面），復有扣案如附表二所示之手機1支、第二級毒品甲基
    安非他命2包、夾鏈袋2包可資佐證，足認被告具任意性之自
    白與事實相符。而被告自承販入甲基安非他命後，藥頭會多
    給一些毒品，剩餘毒品再以原價售出等語（本院卷第234頁
    ），故被告販賣毒品顯有利得，而具營利之意圖甚明。綜上
    ，本案事證已臻明確，被告所為販賣第二級毒品甲基安非他
    命之犯行，堪以認定，自應依法予以論罪科刑。
三、論罪科刑：
（一）新舊法比較：按行為後法律有變更者，適用行為時之法律
      。但行為後之法律有利於行為人者，適用最有利於行為人
      之法律，刑法第2條第1項定有明文。查本件被告行為後，
      毒品危害防制條例第4 條業於民國109 年1 月15日修正公
      布，並自公布日後6 個月（即109 年7 月15日）施行。修
      正前毒品危害防制條例第4 條第2 項原規定：「製造、運
      輸、販賣第二級毒品者，處7 年以上有期徒刑，得併科新
      臺幣1000 萬元以下罰金。」；修正後則規定：「製造、
      運輸、販賣第二級毒品者，處無期徒刑或10 年以上有期
      徒刑，得併科新臺幣1,500萬元以下罰金。」。修正後之
      毒品危害防制條例第4條第2 項，已大幅提高法定刑之上
      限，經比較新舊法結果，自以修正前即行為時之規定較有
      利於被告，依刑法第2條第1項前段規定，應適用被告行為
      時即修正前之毒品危害防制條例第4條第2項規定予以論處
      。
（二）論罪：按甲基安非他命係毒品危害防制條例第2條第2項第
      2款所定之第二級毒品，不得販賣。故核被告所為，係犯
      修正前毒品危害防制條例第4條第2項之販賣第二級毒品罪
      。其持有毒品之低度行為，為販賣毒品之高度行為所吸收
      ，不另論罪。
（三）數罪併罰：被告先後9 次販賣毒品犯行，犯意各別，行為
      互殊，應予分論併罰。
（四）累犯：被告前因違反毒品危害防制條例等案件，經法院判
      處罪刑確定後，復經本院先後以98年度聲字第316號裁定
      應執行有期徒刑1年1月確定、99年度聲字第401號裁定應
      執行有期徒刑6年7月確定。前揭案件接續執行，於108 年
      1 月8 日縮短刑期假釋出監付保護管束，於109 年2 月10
      日保護管束期滿，假釋未經撤銷，所餘之刑視為執行完畢
      。上開情形有臺灣高等法院被告前案紀錄表1份在卷可稽
      ，其受有期徒刑之執行完畢後5年內，故意再犯本件有期
      徒刑以上之罪，除附表一編號8之外，其餘均為累犯。
　　　本院依照司法院大法官會議釋字第775 號解釋意旨，審酌
      上開構成累犯之罪與本件被告所犯之罪，均為罪質相同之
      案件，顯見被告對刑罰反應力薄弱，為兼顧社會防衛之效
      果，仍應依刑法第47條第1項規定加重本刑。
（五）刑罰減輕事由：
　　1.按犯第4 條至第8 條之罪於偵查及審判中均自白者，減輕
      其刑，毒品危害防制條例第17條第2 項定有明文。經查，
      被告業於偵查及審理中，就本案犯罪事實均自白不諱（他
      卷第211-216頁、本院卷第227 頁），自應依前開規定減
      輕其刑。
　　2.被告就附表一編號1至7、9之犯行同時有上開刑之加重及
      減輕事由，應依刑法第71條第1 項之規定，先加後減之。
      　　　
　　3.辯護人雖為被告利益辯護稱：被告於警詢時供出其販賣毒
      品之來源係潘可真及黃俊傑，應可依毒品危害防制條例第
      17條第1 項予以減刑云云。按毒品危害防制條例第17條第
      1項固規定「犯第4條至第8條、第10條或第11條之罪，供
      出毒品來源，因而查獲其他正犯或共犯者，減輕或免除其
      刑」，但所稱「毒品來源」，係指被告持有供己犯同條項
      所列各罪之毒品來源之謂。是倘犯販賣毒品罪，自須供出
      本案所販賣毒品之來源，始足當之。而所稱「因而查獲」
      ，則係指被告翔實供出毒品來源之具體事證，因而使有偵
      查（或調查）犯罪職權之公務員知悉而對之發動偵查（或
      調查），並因而查獲而言。因之，所謂「供出毒品來源，
      因而查獲」，必以被告所稱其本案所販賣之毒品來源與嗣
      後查獲之其他正犯或共犯間具有關聯性，始稱充足。非謂
      被告一有「自白」、「指認」毒品來源之人，即得依上開
      規定予以減免其刑（最高法院107年度台上字第4598號判
      決意旨參照）。經查，被告雖於警詢指認其毒品上游為潘
      可真及黃俊傑，但潘可真在接受警方調查時堅決否認有販
      賣甲基安非他命予被告，而黃俊傑因另案通緝行方不明，
      尚無從查明其是否為被告毒品來源等情，此有嘉義市政府
      警察局109年11月30日嘉市警刑大偵四字第1090010669號
      函暨檢附資料在卷可稽（本院卷第131-199 頁），可見上
      情仍有諸多疑點有待釐清，故被告之毒品來源是否為潘可
      真、黃俊傑，即有疑義，無法逕信為真。是本件尚不符毒
      品危害防制條例第17條第1 項減輕其刑之要件，併此敘明
      。
（六）量刑：爰以行為人之責任為基礎，審酌被告曾有違反麻醉
      藥品管理條例、毒品危害防制條例之前科（上述作為累犯
      基礎事實之前科，不再重複評價），亦曾因販賣毒品入監
      服刑，竟未能記取教訓，於前案假釋期間及期滿後再度販
      賣第二級毒品甲基安非他命予他人，助長施用毒品惡習，
      令買受毒品者沉迷於毒癮，無法自拔，輕則戕害身心健康
      ，重則導致施用毒品之人因缺錢買毒而引發犯罪，對社會
      及個人危害至深，誠值非難。惟念及被告犯後自始坦承全
      部犯行，且其販毒動機僅為牟取些許毒品供己施用，參酌
      被告販賣毒品之次數為9次，每次金額均為新臺幣（下同
      ）1,000 元之犯罪情節，衡酌被告於警詢時主動供出上手
      ，此部分雖仍待檢警追查釐清，但可看出被告尚有悔悟之
      心。兼衡被告自述國小肄業之智識程度、離婚育有已成年
      之3名子女、從事機械工、月收入約4、5萬元之家庭經濟
      狀況（本院卷第235頁）等一切情狀，分別量處被告如附
      表一所示之刑。本院另考量販賣毒品行為之類型各係基於
      同一刑罰規範目的，且所侵害之法益具有同一性，酌以被
      告販毒對象為4人，金額不高，毒品擴散情形有限，而被
      告現已67歲，本院基於罪責相當之要求，為符合刑罰公平
      性、對被告施以矯正之必要性及適度反應販賣毒品罪之嚴
      重性，爰定其應執行之刑為有期徒刑5年6月，以兼顧對於
      被告之警示及刑罰衡平原則。
四、沒收：
（一）沒收之諭知：按沒收新制係參考外國立法例，為契合沒收
      之法律本質，認沒收為刑法所定刑罰及保安處分以外之法
      律效果，具有獨立性，而非刑罰（從刑），已明定沒收為
      獨立之法律效果，在修正刑法第五章之一以專章規範，故
      判決主文內諭知沒收，已毋庸於各罪項下分別宣告沒收，
      亦可另立一項合併為相關沒收宣告之諭知，使判決主文更
      簡明易懂，增進人民對司法之瞭解與信賴（最高法院108
      年度台上字第1611號、106年度台上字第386號判決參照）
      。本院參酌上述意旨，乃於主文內就沒收部分獨立諭知，
      並詳述如下之沒收理由。
（二）第二級毒品之沒收銷燬：
      按查獲之第一、二級毒品及專供製造或施用第一、二級毒
      品之器具，不問屬於犯罪行為人與否，均沒收銷燬之，毒
      品危害防制條例第18條第1 項前段定有明文。本件為警所
      扣得如附表二編號1 之透明結晶2 包，經鑑定結果為第二
      級毒品甲基安非他命，此有衛生福利部草屯療養院鑑驗書
      1 份在卷可參（偵3741卷第49頁），故不問屬於犯罪行為
      人與否，除取樣鑑驗用罄部分外，餘應依前述規定宣告沒
      收銷燬之。至盛裝上開毒品之外包裝袋，因與其上毒品直
      接沾染、碰觸而難以完全析離，亦無析離之必要與實益，
      應與毒品視為一體，併依前開毒品危害防制條例規定諭知
      沒收銷燬之。　　　
（三）犯罪工具之沒收：
      扣案如附表二編號2之夾鍊袋2包，係被告販賣毒品前分裝
      所用之物；至於附表二編號3 所示之手機，被告供稱之前
      曾插入其使用之0000000000號門號作為聯絡販賣毒品之用
      （本院卷第232頁），爰依毒品危害防制條例第19條第1 
      項規定宣告沒收。至於上開手機目前插入之0000000000號
      門號SIM卡，並無證據證明與本案犯行有關，自不得諭知
      沒收，要屬當然。　
（四）犯罪所得之沒收：
      按犯罪所得，屬於犯罪行為人者，沒收之；於全部或一部
      不能沒收或不宜執行沒收時，追徵其價額，刑法第38條之
      1 第1 項前段、第3 項分別定有明文。經查，被告如附表
      一所示9次毒品販賣所得共計9,000元，此部分雖未扣案，
      然既屬被告犯罪所得之物，自不能讓被告繼續取得而獲利
      ，爰依上述規定宣告沒收之，於全部或一部不能沒收或不
      宜執行沒收時，追徵其價額。
（五）其餘扣案物品不沒收：
      至附表二編號4至7所示之電子磅秤、吸食器、玻璃球管及
      藥杓，被告堅稱未使用作為販毒工具等語（本院卷第114
      、232頁），依卷內資料亦查無證據足以證明與本案有關
      ，自無庸沒收。
（六）上開各罪之沒收，應依刑法第40條之2 第1 項規定，併執
      行之。　　　　　　
據上論斷，應依刑事訴訟法第299 條第1 項前段，毒品危害防制
條例第4 條第2 項（修正前）、第18條第1 項、第17條第2 項、
第19條第1 項，刑法第2條第1 項前段、第11條、第47條第1 項
、第51條第5 款、第38條之1 第1 項前段、第3 項、第40條之2 
第1 項，判決如主文。
本案經檢察官張建強提起公訴，檢察官謝雯璣到庭執行職務。
中　　華　　民　　國　　110 　年　　1 　　月　　29　　日
                  刑事第七庭  審判長法  官  蘇姵文
                                    法  官  凃啟夫
                                    法  官  洪裕翔
以上正本證明與原本無異。
如不服本判決應於收受判決後20日內向本院提出上訴書狀，並應敘述具體理由；其未敘述上訴理由者，應於上訴期間屆滿後20日內向本院補提理由書（均須按他造當事人之人數附繕本）「切勿逕送上級法院」。　　　　　　　　　　　　　　
中　　華　　民　　國　　110 　年　　1 　　月　　29　　日
                                    書記官　李佳惠
附錄論罪科刑法條：
毒品危害防制條例第4項（修正前）
製造、運輸、販賣第一級毒品者，處死刑或無期徒刑；處無期徒
刑者，得併科新臺幣二千萬元以下罰金。
製造、運輸、販賣第二級毒品者，處無期徒刑或七年以上有期徒
刑，得併科新臺幣一千萬元以下罰金。
製造、運輸、販賣第三級毒品者，處七年以上有期徒刑，得併科
新臺幣七百萬元以下罰金。
製造、運輸、販賣第四級毒品者，處五年以上十二年以下有期徒
刑，得併科新臺幣三百萬元以下罰金。
製造、運輸、販賣專供製造或施用毒品之器具者，處一年以上七
年以下有期徒刑，得併科新臺幣一百萬元以下罰金。
前五項之未遂犯罰之。　　　　　　　　　　　　　　

附表一：
編 號 購毒者 時間 地點 販賣毒品之數量及金額（幣別：新臺幣） 所犯罪名及宣告刑 1 莊淵竹 109年2月27日上午11時56分許 嘉義市○區○○街000號 1,000 元之甲基安非他命1小包。 蔡日陽販賣第二級毒品，累犯，處有期徒刑參年拾月。 2  109年2月29日下午3時許 嘉義市西區老吸街與平等街口之自助洗衣店 1,000 元之甲基安非他命1小包。 蔡日陽販賣第二級毒品，累犯，處有期徒刑參年拾月。 3  109年3月2日下午5時44分通話後某時 嘉義市○區○○街000號 1,000 元之甲基安非他命1小包。 蔡日陽販賣第二級毒品，累犯，處有期徒刑參年拾月。 4 呂良純 109年3月11日上午7時17分通話後某時 同上 1,000 元之甲基安非他命1小包。 蔡日陽販賣第二級毒品，累犯，處有期徒刑參年拾月。 5 廖雲輝 109年2月24日晚上11時23分通話後某時 嘉義市西區上海路與新建街口之全家超商 1,000 元之甲基安非他命1小包。 蔡日陽販賣第二級毒品，累犯，處有期徒刑參年拾月。 6  109年2月28日下午6時30分許 同上 1,000 元之甲基安非他命1小包。 蔡日陽販賣第二級毒品，累犯，處有期徒刑參年拾月。 7  109年3月3日下午6時25分通話後某時 同上 1,000 元之甲基安非他命1小包。 蔡日陽販賣第二級毒品，累犯，處有期徒刑參年拾月。 8 沈士人 109年1月中旬某日 嘉義市西區民生公園公廁内 1,000 元之甲基安非他命1小包。 蔡日陽販賣第二級毒品，處有期徒刑參年捌月。 9  109年3月下旬某日 嘉義市榮民醫院附近路旁 1,000 元之甲基安非他命1小包。 蔡日陽販賣第二級毒品，累犯，處有期徒刑參年拾月。 

附表二
編號   扣案物名稱及數量 備註 1 第二級毒品甲基安非他命2 包（驗餘淨重分別為0.1101 公克、0.0172公克，含外包裝袋2只） 沒收銷燬 2 夾鍊袋2包 沒收 3 手機1支（不含門號0000000000 號SIM 卡1枚） 沒收 4 電子磅秤1臺 不沒收 5 甲基安非他命吸食器1組 不沒收 6 玻璃球管2支 不沒收 7 藥杓1 支 不沒收